最高法院刑事判決　　　　　　九十四年度台上字第七三一七號
　　上　訴　人　甲○○
　　　　　　　　　　　　號
　　　　　　　　　　　　（另案在台灣雲林第二監獄執行中）
上列上訴人因違反毒品危害防制條例案件，不服台灣高等法院台
中分院中華民國九十四年十月四日第二審判決（九十四年度上訴
字第一六五五號，起訴案號：台灣南投地方法院檢察署九十四年
度毒偵字第五一七號、九十四年度偵字第一四七七號），提起上
訴，本院判決如下：
    主  文
原判決關於轉讓第一級毒品及轉讓第二級毒品部分撤銷，發回台
灣高等法院台中分院。
其他上訴駁回。
    理　由
一、撤銷發回部分（即轉讓第一級毒品、轉讓第二級毒品部分）
：
本件原判決認定上訴人甲○○基於轉讓第一級毒品海洛因之概括
犯意，自民國九十三年十月間某日起至九十四年二月三日止，連
續在南投縣埔里鎮○○路○段四十七號、國姓鄉○○村○○○○
○路旁、國姓鄉福龜村某草莓園附近、草屯鎮南開技術學院附近
等處，以每次相隔約三、四日至一週之頻率，多次免費提供數量
不詳之海洛因供楊全智施用；又基於轉讓第二級毒品安非他命之
概括犯意，自九十三年十月間某日起至九十四年二月三日止，連
續在上開地點，以每次相隔約十日之頻率，多次免費提供數量不
詳之安非他命供楊全智施用等情。因而維持第一審關於論處上訴
人連續轉讓第一級毒品、連續轉讓第二級毒品（均累犯）罪刑部
分之判決，駁回上訴人在第二審關於該部分之上訴，固非無見。
惟查：(一)、刑事訴訟法第一百六十六條第一項規定：「當事人、
代理人、辯護人及輔佐人聲請傳喚之證人、鑑定人，於審判長為
人別訊問後，由當事人、代理人或辯護人直接詰問之。被告如無
辯護人，而不欲行詰問時，審判長仍應予詢問證人、鑑定人之適
當機會。」，其有關詰問權之規定旨在發現真實及保障人權。苟
不當剝奪被告詰問證人之機會，不僅妨害其訴訟防禦權之行使，
亦有礙於真實之發現，其所踐行之訴訟程序自於法有違。原判決
認定上訴人有轉讓第一級毒品及第二級毒品與楊全智之犯行，係
依憑楊全智於檢察官偵查中相關之供述，為其主要論據之一。然
上訴人否認楊全智不利伊之供述各情屬實，並聲請原審傳喚楊全
智到庭調查，而原審就上訴人上開聲請諭知：「證人楊全智原審
（即第一審）已作證過，本院會斟酌」（原審卷第五十三頁）等
情，然稽諸第一審卷內相關筆錄並無楊全智曾到庭作證之記載，
乃原審並未傳喚上開證人到庭予上訴人有詰問之機會，而逕於理
由欄說明：上訴人上訴後猶聲請傳訊證人楊全智，經核無再予傳
訊之必要（原判決第五頁第九至十行）等情，其所踐行之訴訟程
序難謂於法無違。(二)、有罪之判決書，對被告有利之證據不採納
者，應說明其理由，為刑事訴訟法第三百十條第二款所明定。故
有罪判決書對於被告有利之證據，如不加採納，必須說明其不予
採納之理由，否則即難謂無判決不備理由之違誤。是事實審法院
應於審判期日就被告否認犯罪所為有利之辯解事項與證據，予以
調查，而於有罪判決理由內詳加論列，否則率行判決，即屬於法
有違。原判決認定上訴人有轉讓第一級毒品及第二級毒品犯行，
係依憑上訴人於檢察官偵查及第一審審理中之自白，為其主要論
據之一。然上訴人否認上開自白各情屬實，辯稱：伊因吸毒在戒
斷中，所講內容不清楚（原審卷第五十三頁）等情，上訴人上開
否認辯解各情是否屬實，其與上訴人自白各情是否可採攸關，自
應詳予調查釐清論述說明。原審就上情未詳予調查釐清論述說明
，逕採上訴人上開自白為認定上訴人有此部分犯行之主要依據，
其查證未盡且理由欠備，遽行判決，尚有未合。上訴意旨指摘原
判決關於此部分不當，尚非全無理由。按第三審法院應以第二審
判決所確認之事實為判決基礎，刑事訴訟法第三百九十四條第一
項前段定有明文。原判決上述之違背法令，影響於事實之確定，
本院無可據以為裁判，應將原判決此部分撤銷，發回原審法院更
為審判。
二、上訴駁回部分：
(一)、施用第一級毒品部分：
按刑事訴訟法第三百七十七條規定，上訴於第三審法院，非以判
決違背法令為理由，不得為之。是提起第三審上訴，應以原判決
違背法令為理由，係屬法定要件。如果上訴理由狀並未依據卷內
訴訟資料，具體指摘原判決不適用何種法則或如何適用不當，或
所指摘原判決違法情事，顯與法律規定得為第三審上訴理由之違
法情形，不相適合時，均應認其上訴為違背法律上之程式，予以
駁回。原判決以上訴人對如原判決事實欄(一)所載連續施用第一級
毒品海洛因之犯行坦承不諱，參酌上訴人為警查獲後所採之尿液
經送鑑定結果確含有海洛因成分，並有如原判決附表編號一所示
之海洛因及施用工具等扣案可資佐證，堪認上訴人上開自白各情
係屬事實等情，予以綜合判斷。因而撤銷第一審關於論處上訴人
連續施用第一級毒品罪刑部分之判決，改判論處上訴人連續施用
第一級毒品（累犯）罪刑。業已說明其所憑之證據及其認定之理
由，從形式上觀察，並無違背法令之情形。而按證據之取捨與證
據之證明力如何，均屬事實審法院得自由裁量、判斷之職權；苟
其此項裁量、判斷，並不悖乎通常一般之人日常生活經驗之定則
或論理法則，又於判決內論其何以作此判斷之心證理由者，即
不得任意指摘其為違法，而據為提起第三審上訴之合法理由。原
判決綜合前述各項證據資料，認定上訴人確有連續施用第一級毒
品犯行，又警方在南投縣埔里鎮○○路○段四十七號即上訴人施
用第一級毒品處，所查獲如原判決附表編號一所示之海洛因係屬
違禁物，而於論處上訴人連續施用第一級毒品罪刑項下併予諭知
沒收銷燬等情，乃其採證職權之合法行使，不容任意指為違法。
上訴意旨任意指摘原判決有理由不備之違法云云，並非有據，殊
非適法之第三審上訴理由，其此部分之上訴違背法律上之程式，
應予駁回。
(二)、施用第二級毒品部分：
按刑事訴訟法第三百七十六條所列各罪之案件，經第二審判決者
，不得上訴於第三審法院，法有明文。本件上訴人另犯施用第二
級毒品部分，原判決認係成立毒品危害防制條例第十條第二項之
罪，核屬刑事訴訟法第三百七十六條第一款之案件，依上開說明
，既經第二審判決，自不得上訴於第三審法院。上訴意旨以此部
分與前開得提起第三審上訴部分，具有實質上或裁判上一罪之關
係，應得一併提起第三審上訴云云，並非有據。上訴人竟復對此
部分提起上訴，顯為法所不許，應予駁回。
據上論結，應依刑事訴訟法第三百九十五條前段、第三百九十七
條、第四百零一條，判決如主文。
中　　華　　民　　國　九十四　年　 十二　 月　二十九　日
                      最高法院刑事第一庭
                          審判長法官  董　明　霈
                                法官  林　茂　雄
                                法官  張　祺　祥
                                法官  呂　永　福
                                法官  陳　東　誥
      本件正本證明與原本無異
                                      書  記  官
中　　華　　民　　國　九十五　年　  一　  月　　五　　日
                                                Ｒ
